最高法院民事判決　　　　　　九十四年度台上字第二三０七號
　　上　訴　人　乙○○
　　　　　　　　　　　　弄31.
　　訴訟代理人　莊柏林律師
　　　　　　　　陳英彥律師
　　被 上訴 人　甲○○
　　　　　　　　　　　　之3號.
上列當事人間請求給付買賣價金事件，上訴人對於中華民國九十
四年六月十四日台灣高等法院第二審更審判決（九十三年度上更
(一)字第一０四號），提起上訴，本院判決如下：
    主  文
上訴駁回。
第三審訴訟費用由上訴人負擔。
    理  由
本件被上訴人主張：兩造於民國八十八年十二月二十九日訂立房
地產買賣契約（下稱買賣契約），上訴人以新台幣（下同）四百
二十萬元，向伊購買坐落台北縣新店市○○段芊蓁湖小段一０之
五五九號土地應有部分五分之一及其上建物即門牌台北縣新店市
○○路一一三號房屋。伊已依約於八十九年二月二十一日將系爭
房地所有權移轉登記予上訴人，並於同年三月一日交屋。詎上訴
人以未覓妥貸款銀行為由，要求尾款三百六十萬元延至同年月二
十日付清，並承諾於銀行核貸前，代伊繳付該月十二日到期之銀
行利息，伊予應允。惟上訴人未依約履行，致伊每月尚持續支付
銀行利息二萬一千零三十元，屢經催討，迄未履約等情，求為命
上訴人給付伊三百六十萬元，及自八十九年三月二十一日起至清
償日止之法定遲延利息，暨自八十九年三月十二日起至清償日止
，按月給付六千四百九十元損害金之判決。
上訴人則以：被上訴人違約，遲未履行交付系爭房地及塗銷抵押
權登記義務，伊已解除買賣契約。又縱認買賣契約尚屬有效，伊
僅有按期繳納銀行貸款本息之義務，且於被上訴人塗銷抵押權登
記前，伊得拒絕給付價金尾款等語，資為抗辯。
原審以：兩造於八十八年十二月二十九日訂立系爭房地買賣契約
，約定上訴人以四百二十萬元向被上訴人購買系爭房地。被上訴
人已於八十九年二月二十一日將系爭房地所有權移轉登記予上訴
人，上訴人僅付六十萬元，尚有尾款三百六十萬元未付等情，為
兩造所不爭，並有買賣契約書、土地及建物登記謄本可憑。又被
上訴人前於八十三年六月四日以系爭房地為其及債務人甘一夫借
款之擔保，為訴外人中國信託商業銀行股份有限公司（下稱中信
銀行）設定本金最高限額四百三十二萬元抵押權，存續期間：自
八十三年六月三日至一百十三年六月二日。嗣被上訴人於八十六
年六月二十三日向中信銀行為員工房屋貸款三百萬元，另於同日
為一般房屋修繕貸款五十七萬元，其房屋貸款繳款方式為前六十
個月按期付息，自九十一年六月起按期定額年金平均攤還本金及
利息；房屋修繕貸款部分，分二百四十期按期定額年金平均攤還
本金及利息，有中信銀行九十年十二月二十四日中信銀消貸00
00000000號文及檢附之借據、他項權利證明書等可按。
依系爭買賣契約書約定「第二條：付款期限及移交不動產方法：
一、本約簽訂時，甲方（上訴人）應付給乙方（被上訴人）：連
訂金四十萬元，乙方同時用印。二、於稅單開徵後三日內雙方完
稅同時甲方付二十萬元正。三、於產權移轉至甲方名下後至八十
九年三月八日前乙方騰空房屋交屋同時，甲方應付清尾款三百六
十萬元正，唯此款若甲方辦理貸款，則撥款前乙方原有中信銀行
貸款本息由甲方貸款銀行代償，餘額於塗銷登記辦妥後乙次付清
，乙方同時交屋。第三條：「乙方應於前條第一次付款時交付所
有權狀，第一次付款時交付印鑑證明書，戶籍謄本等產權移轉應
備全部證件，及蓋妥辦理移轉登記等相關書表」。嗣上訴人於八
十九年三月一日簽立切結書載稱：「立書人乙○○承諾向甲○○
購買新店市○○路一一三號房屋尾款三百六十萬元，其中承接原
債務人甲○○之本金，及算至交屋日之利息共0000000元
，餘款六七四０元應於三月二十日付清，立書人應於每月繳息日
（十二日）按時繳息不得延誤，若有任何延誤而損及原債務人權
益時，立書人願負全責……」。證人即代書李修平於台灣台北地
方法院檢察署被訴詐欺案偵查中陳稱：「……他們（指兩造）沒
有說要辦貸款，我是照他們雙方指示辦過戶，切結書是我當場寫
的，他們同意簽的……到三月一日交屋是甘（志文）決定的，因
甲○○說農曆正月他不搬家，時間是他們自己定的，且三月二十
日我並沒有答應把貸款辦好，切結書上寫的是買方要把餘款付清
，且簽切結書之前，有跟簡小姐說如承接貸款可減輕火險、代書
費、地政規費，她當時也同意才簽切結書……」。上訴人於上開
偵查案件中陳明：「……我不清楚，現房子已過戶我名下，但貸
款沒辦好，交屋了，鑰匙有給我……房子是空的，沒人住，仍由
甘（志文）繳貸款……」。有偵查筆錄足憑。參之系爭買賣契約
，被上訴人有先行交屋之義務，上訴人再以所交付之屋辦貸款或
完成換約手續，取得貸款再支付大部分價款，若被上訴人自始未
交屋，上訴人殊無立具上開切結書之必要，足見本件被上訴人確
已完成交屋。且上訴人所立上開切結書已載明：兩造於八十九年
三月一日約定，買受人即上訴人應給付之尾款以「不變名承接」
被上訴人原向中信銀行之貸款，按月代繳本息方式清償，計算至
八十九年三月一日交屋止，上訴人應於同年月二十日給付六六七
四０元等詞，益見被上訴人確已交屋，並經兩造會算上訴人應承
接被上訴人於中信銀行之債務及應繳之餘款。兩造間在未明確訂
定尾款三百六十萬元清償期前，上訴人應代繳原被上訴人應付之
前揭貸款利息。被上訴人既已交屋，而塗銷系爭房、地抵押權登
記部分，依系爭不動產買賣契約書第二條第三項所載，被上訴人
前揭塗銷抵押權之義務，須於上訴人辦理貸款後由銀行撥款，不
足餘額乙次付清同時為之，上訴人既尚未辦妥系爭房、地之貸款
，其請求權條件尚未發生，其逕行催告被上訴人交屋，被上訴人
自不負給付遲延責任，上訴人不得本此而解除契約，系爭買賣契
約不因上訴人所為催告期間屆滿即為解除，兩造間之買賣關係仍
為存在。又兩造間雖訂立上開切結書，約定由上訴人承接被上訴
人於中信銀行之債務及應繳之餘款，惟上訴人迄未履行，上訴人
給付系爭買賣尾款之義務仍為存在，被上訴人本於系爭買賣契約
，請求上訴人給付尾款三百六十萬元，應予准許。又被上訴人上
開貸款之利息，仍按月向中信銀行繳付，系爭房、地貸款有二筆
，且採機動利率，一筆為五十二萬二千八百十一元，八十九年三
月一日以前利率為０．０八四七% ；另一筆為二百九十九萬八千
元，八十九年三月一日以前利率為０．０六五% ，有中信銀行九
十年十二月二十四日中信銀消貸九０九九七二０一三三號函足稽
。又被上訴人於八十九年三月十三日繳息一九九二六元（16,239
＋3,690=19,926），逐月增減，迄九十四年三月十四日金額最少
僅繳付六四九０元（4,022＋2,468=6,490），亦有中信銀行授信
交易明細查詢單、對帳單足稽，則被上訴人因上訴人未履行上開
切結書之約定義務，致被上訴人每月繳付前揭貸款利息，受有損
失，應堪認定，其請求以最低繳付利息金額六四九０元計算上訴
人按月應付損害金，亦應准許。兩造間因上開切結書之簽定，系
爭房、地尾款成未定期限之債務，被上訴人乃於八十九年六月十
七日向第一審法院聲請對上訴人核發支付命令，經該院於八十九
年七月十五日送達核發之支付命令，有送達回證可考，依民法第
二百二十九條第二項規定，上訴人自八十九年七月十六日起負給
付遲延責任，被上訴人請求上訴人自八十九年七月十六日起算法
定遲延利息，洵屬有據，自應准許。從而被上訴人依系爭買賣契
約、前揭切結書，請求上訴人給付尾款三百六十萬元及自支付命
令送達翌日即八十九年年七月十六日起至清償日止按年息五% 計
算之利息，並自八十九年三月十二日起至清償日止按月給付損害
金六千四百九十元，應予准許，並說明兩造其餘攻防法之取捨意
見。因而將第一審所為被上訴人敗訴判決一部予以廢棄，改命上
訴人給付三百六十萬元及自八十九年七月十六日起至清償日止按
年息百分之五計算利息，並自八十九年三月十二日起至清償日止
，按月給付六千四百九十元，經核於法洵無違誤。
按被上訴人向中信銀行借貸時，已約定：「前項償還辦法若有任
何一期未如期清償時，縱然事後清償，未到期部分仍視為全部到
期，借款人及連帶保證人均喪失期限利益，並自視為全部到期時
，立即一次全部清償」（見原審上字卷(二)二一一、二一三頁）。
上訴人承接被上訴人向中信銀行上開債務，既未按期清償，自已
喪失期限利益，被上訴人自得請求原定之買賣價款。上訴論旨，
復就原審取捨證據、認定事實，暨解釋契約之職權行使，指摘原
判決關於其不利部分為不當，聲明廢棄，不能認為有理由。
據上論結，本件上訴為無理由。依民事訴訟法第四百八十一條、
第四百四十九條第一項、第七十八條，判決如主文。
中　　華　　民　　國　九十四　年　 十二 　月　 十五　 日
                      最高法院民事第七庭
                          審判長法官  劉　延　村
                                法官  劉　福　來
                                法官  陳　重　瑜
                                法官  黃　秀　得
                                法官  葉　勝　利
      本件正本證明與原本無異
                                      書  記  官
中　　華　　民　　國　九十四　年　 十二 　月　二十八　日
                                                      Ｌ
